臺灣高雄地方法院刑事判決　　　　　　　95年度易字第2268號
公　訴　人　臺灣高雄地方法院檢察署檢察官
被　　　告　乙○○
　　　　　　丙○○
上列被告因詐欺案件，經檢察官提起公訴（95年度偵字第29219
號），本院判決如下：
    主  文
乙○○共同犯詐欺取財罪，處有期徒刑捌月，減為有期徒刑肆月
，如易科罰金，以新臺幣貳仟元折算壹日。
丙○○共同犯詐欺取財罪，處有期徒刑陸月，如易科罰金，以新
臺幣壹仟元折算壹日，減為有期徒刑參月，如易科罰金，以新臺
幣壹仟元折算壹日。
    事  實
一、乙○○及丙○○為朋友，其二人於民國95年11月3 日下午4
    時許，在高雄市三民區○○○路137 號「三鳳宮」內，見甲○○一人前往拜拜，見有可乘之機，竟共同意圖為自己不法
    之所有，基於詐欺取財之犯意聯絡，由丙○○向甲○○佯稱
    ：伊是瑤池金母代言人，可以替人解決一切事情，並稱在旁
    之乙○○係九龍三太子，法力比伊強，電視台記者都有來採
    訪他，只要給乙○○約新台幣（下同）50,000元或刷卡購買
    等值之金飾，乙○○即可幫其解決任何事等語。致甲○○陷
    於錯誤，於同日下午6 時許，隨同丙○○及乙○○前往高雄
    市○○區○○街之「金信昌銀樓」，刷卡購買價值42,200元
    金項鍊1 條及價值4,780 元戒指1 枚，隨即將上開金項鍊及
    戒指交付乙○○收受，乙○○並留下其所有0000000000號行
    動電話門號作為聯絡之用，並稱伊每月16日會在「三鳳宮」
    幫民眾辦事。嗣乙○○離去未久，又撥打電話向甲○○稱須
    再支付25,000元補財庫，甲○○因發覺有異而報警循線查獲
    ，並在乙○○機車置物箱內扣得上開金飾。
二、案經甲○○訴由高雄市政府警察局三民第一分局報告臺灣高
    雄地方法院檢察署檢察官偵查起訴。
    理  由
一、按被告以外之人於審判外之言詞或書面陳述，除法律有規定
    者外，不得作為證據；又被告以外之人於審判外之陳述，雖
    不符刑事訴訟法第159 條之1 至第159 條之4 之規定，而經
    當事人於審判程序同意作為證據，法院審酌該言詞陳述或書
    面陳述作成時之情況，認為適當者，亦得為證據，刑事訴訟
    法第159 條第1 項、第159 條之5 第1 項分別定有明文。本
    件檢察官及被告乙○○、丙○○二人於本院審判程序時，就
    本判決所引用各項傳聞證據，均明示同意有證據能力（見本
    院卷第209 頁），本院審酌各該證據並非違法取得，與待證
    事項具關聯性，證明力非明顯過低，且為認定犯罪事實存否
    所必要，認以之作為證據係屬適當，俱得為本案之證據。
二、被告二人於本院審理時雖不否認於上開時、地與甲○○前往
    金飾店購買金飾，嗣交由被告乙○○收執之事實，惟均矢口
    否認有何詐欺取財之犯行，丙○○辯稱：當時並沒有向甲○○自稱是瑤池金母代言人，那是與別人在三鳳宮外的談話，
    後來她向乙○○問辦事，是談神明的事，我人在外面，要去
    買金飾也是甲○○說要去的，金飾是乙○○拿走云云；被告
    乙○○辯稱：當時是丙○○與甲○○在談話，我以為他們是
    朋友，不知道他們是什麼關係，甲○○買了金飾以後就順手
    拿給我，我就先拿著，我們離開後，我騎機車載丙○○回去
    三鳳宮，因為怕弄丟，就把金飾放在機車置物箱內云云。經
    查：
（一）被告二人於上揭時、地在三鳳宮見甲○○前往拜拜時，由
      被告丙○○趨前詢以是否要問事，經甲○○應是，被告丙○○即佯稱是瑤池金母的代言人，可以替人解決一切事情
      等詞，並稱在一旁之被告乙○○法力強，是九龍三太子，
      曾有電視臺記者採訪，並遊說如給被告乙○○約新台幣（
      下同）50,000元，就可以替解決任何事，並稱可以刷卡買
      金鍊跟戒指之方式代替，嗣同日下午6 時許，被告二人即
      與甲○○前往高雄市○○區○○街金信昌銀樓購買金鍊及
      戒指，並以刷卡方式支付47,000元，旋將該金飾交給被告
      乙○○，嗣經甲○○察覺有異，報警處理，經警在被告乙○○機車置物箱內扣得上開金飾等情，業經證人即被害人
      甲○○於警詢及本院審理時證述綦詳，並有該金飾扣案可
      稽及其保單、對帳單及高雄市政府警察局三民第一分局扣
      押筆錄、扣押物品目錄表、贓物認領保管單附卷為憑。
（二）被告二人雖均辯稱係甲○○自己要買金飾云云，然除有特
      殊原因，一般人自無購買貴重金飾並交贈他人之理。而本
      件係被告丙○○與甲○○先行接觸，嗣由被告二人帶領甲○○前往金飾店，並由被告乙○○與金飾店接洽購買，嗣
      後並由被告乙○○拿取該金飾，依其情節，甲○○指稱係
      被告二人以神明代言附體，可為其消災解厄等訛詞欺詐，
      致其陷於錯誤，乃刷卡購買金飾，並當場交付等語，自屬
      可信。且被告乙○○於偵查中業已供陳係拿取該金飾是因
      為甲○○要捐作功德等語（見偵查卷第9 頁），與上開辯
      稱順手拿著云云，已非相合。而其並非三鳳宮主事人員，
      從事禮儀工作，亦經其自陳無誤，則若無施以言詞訛詐，
      甲○○何以甘願交付金飾，任作功德？足見被告二人否認
      施詐云云，均無可信。而其二人訛稱神明，互為唱和，自
      有犯意之聯絡與行為之分擔甚明。
（三）綜上所述，本件事證明確，被告二人之犯行，均堪認定，
      應依法論科。
三、核被告二人所為，均係犯刑法第339 條第1 項之詐欺取財罪
    。被告二人就本件犯行有犯意之聯絡與行為之分擔，均為共
    同正犯。審酌被告二人年紀均輕，但意圖不法，藉他人心靈
    脆弱之際，施以詐術，誑稱神明，並因此詐得財物，犯罪後
    未真摯悔過，飾詞卸責，均無可取，惟二人均無不良前科紀
    錄，有臺灣高等法院被告前案紀錄表在卷可稽，素行尚非不
    良，被告乙○○表演附身、交涉購買金飾、且為最後實際收
    取金飾之人，嗣並撥打電話要甲○○付錢補財庫，犯意較堅
    ，情節較重，被告丙○○雖亦參與，但角色分擔較輕等一切
    情狀，各量處如主文所示之刑，並考量被告丙○○係初發偶
    犯，平日流浪在外，生活並非穩定，本件參與情節尚輕等情
    ，從輕諭知如主文所示易科罰金之折算標準。
四、又被告二人犯罪後，中華民國九十六年罪犯減刑條例業於96
    年6 月15日修正公布，並自同年7 月16日起施行。本件被告
    二人犯罪之時點係在96年4 月24日減刑基準日之前，所犯之
    罪核與該條例第2 條第1 項之規定相符，復無同條例第3 條
    限制減刑之除外情形，爰依該條例第2 條第1 項第3 款規定
    ，減其上開宣告刑期二分之一，被告丙○○部分，仍諭知同
    上易科罰金之折算標準，至被告乙○○部分，則衡酌其為實
    際接洽購買金飾及收取之人，角色扮演吃重，參與情節較深
    ，且從事禮儀社之工作，有正當職業，猶仍為本件犯罪等情
    ，諭知如主文所示易科罰金之折算標準，以資懲儆。
據上論斷，應依刑事訴訟法第299 條第1 項前段，刑法第2 條第
1 項前段、第28條、第339 條第1 項、第41條第1 項前段，刑法
施行法第1 條之1 中華民國九十六年罪犯減刑條例第2 條第1 項
第3 款、第7 條、第9條，判決如主文。
本案經檢察官丁○○到庭執行職務。
中　　華　　民　　國　　96　　年　　10　　月　　25　　日
                  刑事第五庭  審判長法　官  黃建榮
                                    法  官  蘇揚旭
                                    法  官  李嘉益
以上正本證明與原本無異。
如不服本判決應於收受本判決後10日內向本院提出上訴書狀，並
應敘述具體理由，如未敘述上訴理由者，應於上訴期間屆滿後20
日內補提理由書狀於本院（均須按他造當事人之人數附繕本）「
切勿逕送上級法院」。
中　　華　　民　　國　　96　　年　　10　　月　　25　　日
　　　　　　　　　　　　　　　　　  書記官  郭南宏
附錄本案論罪科刑之法條：
中華民國刑法第339條第1項
意圖為自己或第三人不法之所有，以詐術使人將本人或第三人之
物交付者，處5 年以下有期徒刑、拘役或科或併科1 千元以下罰
金。
